【裁判字號】    90,易,98
【裁判日期】    900404
【裁判案由】    傷害
【裁判全文】
臺灣臺南地方法院刑事判決                              九十年度易字第九八號
    公  訴  人  臺灣台南地方法院檢察署檢察官
    被      告  乙○○
                戊○○
右列被告因傷害案件，經檢察官提起公訴（八十九年度偵字第一二一三六號），本院
判決如左：
    主  文
乙○○傷害人之身體，處罰金貳仟元，如易服勞役，以參佰元折算壹日。
戊○○無罪。
    事  實
一、乙○○係甲○○（民國八十四年九月十日出生）之父，二人間具有家庭暴力防治
    法第三條第三款所定之家庭成員關係，乙○○於民國（下同）八十九年九月二十
    五日二十一時許，在住台南縣佳里鎮○○路二八二號住處，因甲○○不聽管教，
    竟基於傷害人身體之犯意，以竹子打甲○○，造成甲○○受有大腿外側瘀傷之傷
    害。
二、案經甲○○之母丁○○訴由台南縣警察局佳里分局報請台灣台南地方法院檢察署
    檢察官偵查起訴。
    理  由
有罪部分：
一、訊據被告乙○○供承確有以竹子打甲○○情事，核與甲○○於警訊及本院審理中
    所述相符，並有驗傷診斷書一紙在卷可稽，被告自白核與事實相符，足堪採信，
    本案事證明確，被告乙○○犯行堪予認定。
二、核被告乙○○所為，係犯刑法第二百七十七條第一項之傷害罪。爰審酌被告係被
    害人之父，因管教問題而造成被害人受傷，唯傷勢尚屬輕微，被害人現已回到家
    中生活，於本院審理中稱平日乙○○對其很好等一切情狀，量處如主文所示之刑
    ，並諭知罰金易服勞役之折算標準，以資懲儆。
無罪部分：
一、公訴意旨略以：被告戊○○與乙○○係同居關係，戊○○於八十九年九月二十五
    日下午三時三十分甲○○放學後，在台南縣佳里鎮○○路二八二號住處，基於傷
    害人身體之犯意，持有跟之拖鞋擊打甲○○之下體及大腿內側，致甲○○因而受
    有大腿內側及下體裂傷之傷害。因認被告涉有刑法第二百七十七條第一項之傷害
    罪嫌云云。
二、按犯罪事實應依證據認定之，無證據不得推定其犯罪事實。又不能證明被告犯罪
    者，應諭知無罪之判決，刑事訴訟法第一百五十四條、第三百零一條第一項分別
    定有明文。次按被告之認罪行為，其證據證明力最強，立法猶規定不得作為有罪
    判決之唯一證據；則舉重以明輕，與被告利害相反之告訴人或被害人之指訴，既
    係以使被告受刑事追訴為目的，尤亦不得作為有罪判決之唯一證據。再按認定被
    告有罪之事實應憑證據；如未能發現相當之證據，或證據不足以證明，自不能以
    推測或擬制之方法，以為裁判之基礎；且認定事實所憑之證據，其為訴訟上之證
    明，須達於通常一般人均不致有所懷疑，而得確信其為事實之程度者，始得據為
    有罪之認定；倘其證明尚未達到此一程度，而有合理之懷疑存在時，尚難為有罪
    之認定基礎；苟積極證據不足為不利於被告事實之認定時，即應為有利於被告之
    認定，更不必有何有利之證據（最高法院七十六年台上字第四九八六號判例參照
    ）。申言之，證據資料在證據法則上尚有對被告有利之存疑時，如無法依客觀方
    法排除此項合理之可疑時，依「罪疑利益歸被告原則」，不得以此項證據資料作
    為有罪判決之依據，此為當然之法理，合先敘明。
三、公訴人認被告戊○○涉有前揭傷害犯行，無非以右揭事實業據被害人甲○○指訴
    綦詳，並有診斷證明書乙紙為其主要論據。訊據被告戊○○堅決否認有何傷害之
    犯行，辯稱：伊絕對沒有拿鞋子打甲○○下體，是伊騎腳踏車要載甲○○去上幼
    稚園時，甲○○不慎從腳踏車上掉到座墊與把手間之橫桿，可能是因此而受傷，
    當時伊有問甲○○有沒有事，她說沒事，伊才送她去上學，伊並未毆打甲○○等
    語。經查，本件被告戊○○自警訊時即稱被害人之傷勢可能是坐腳踏車摔下所致
    ，雖公訴人認甲○○所受之傷害，僅下體部分即縫合三針，可謂既深且劇，非五
    歲之幼童所可忍受，因認被告所辯不實，唯戊○○如確有毆打被害人成傷，且傷
    勢非輕，則逕送被害人上學，如何能瞞人耳目而不被幼稚園老師發現，則其犯行
    豈非隨即曝光，況甲○○於本院審理時稱：「爸爸對我很好，不乖時爸爸跟略霞
    媽媽會打我。（問：你尿尿的地方為什麼瘀傷？）我騎腳踏車掉下來的，我有告
    訴我的老師」等語（詳見本院九十年三月二十一日審判筆錄），另本件輔導甲○○之社工員丙○○亦到庭稱：「她當時的傷痕分為瘀傷及裂傷。我們有請教醫師
    ，醫師認為不可能是拖鞋所造成。因此我認為如小孩所述從腳踏車摔下的可能性
    較大。依目前輔導情形來看，小孩情況算不錯」等語（詳見同上日審判筆錄），
    綜上所述，本院因認被告所辯尚非無據，則在無法依客觀方法排除合理之可疑時
    ，自不得遽為不利被告事實之認定，而認被告戊○○有傷害之犯行。此外，復查
    無其他積極證據足以證明被告有前述之犯行，揆諸上述規定，不能證明被告戊○○犯罪，自應為其無罪之諭知。
四、據上論斷，應依刑事訴訟法第二百九十九條第一項前段、第三百零一條第一項，
    刑法第二百七十七條第一項、第四十二條第二項，罰金罰鍰提高標準條例第一條
    前段、第二條，判決如主文。
中    華    民    國      九十        年      四      月       四       日
臺灣臺南地方法院刑事第二庭
                                      法  官  黃  光  進
如不服本判決，應於判決送達後十日內向本院提出上訴狀。（應附繕本）
                                      書記官  陳  怡  吟
中    華    民    國      九十        年      四      月       四      日
附錄本案論罪科刑法條全文：
中華民國刑法第二百七十七條
 (普通傷害罪)
傷害人之身體或健康者，處三年以下有期徒刑、拘役或一千元以下罰金。
犯前項之罪因而致人於死者，處無期徒刑或七年以上有期徒刑；致重傷者
，處三年以上十年以下有期徒刑。


司法院資訊處製作；財團法人民間司法改革基金會備份。
